【裁判字號】    91,整,5
【裁判日期】    920714
【裁判案由】    公司重整
【裁判全文】
臺灣臺北地方法院民事裁定  九十一年度整字第五號
    聲  請  人  實健醫療器材股份有限公司
    法定代理人  甲○○
    代  理  人  陳峰富律師
                張佳瑜律師
右聲請人聲請聲請宣告公司重整事件，本院裁定如左：
    主      文
聲請駁回。
聲請程序費用由聲請人負擔。
    理      由
一、按依公司業務及財務狀況無重建更生之可能者，法院應裁定駁回重整之聲請，公
    司法第二百八十五條之一第三項第二款定有明文。
二、聲請意旨略以：聲請人公司因因行業特性與下游診所間有資金往來，在診所設立
    初期會協助出資租賃場所轉租給診所、購買機器租給診所、聘顧員工及診所的管
    理等投入大筆資金，故與診所間有高額的資金往來，由於一般慣例在診所設立的
    前一至三年營業皆為虧損階段，故相對對診所所產生的應收帳款其帳齡會較一般
    行業拉長，至診所開始賺錢後才會沖銷帳款，致聲請人公司應收帳款金額高且帳
    齡長。聲請人公司因現金增資繳款進度未如預期（原應於九十一年八月三十一日
    募集完成，現已向證期會展延至九十一年十一月三十一日），於九十一年十月三
    十一日發生存款不足跳票事件，造成公司九月份薪資未能於十月如期支付，致下
    游診所拒付健保費，導致本公司資金出現調度困難之情事，並面臨放款銀行抽銀
    根、上游供應商停止供貨或僅限採現金交易、診所門診人數下降、藥品收入營業
    額及管理顧問收入減少等危機。惟聲請人公司於利康投資顧問公司及美國新投資
    人之資金挹注後，依財務合理費用負擔標準，確有經營之價值，為此，基於公司
    永續經營，繼續貢獻社會之理念，請求裁定准予重整。
三、經本院徵詢財政部臺北市國稅局大安分局、財政部證券暨期貨管理委員會（下稱
    財政部證期會）、經濟部商業司、行政院衛生署、財政部金融局，其意見如下：
（一）財政部臺北市國稅局大安分局認為，本件重整案件事涉專業知識，故未能表示
      意見（見本院卷第一冊第一一○頁）。
（二）財政部證期會認為，聲請人公司是否得以繼續經營，將視聲請人公司是否積極
      回收應收款、銀行是否維持原授信額度、是否可取得其他財務支援而定，惟聲
      請人公司之重整計畫並未提及應收帳款催收措施，亦未提供有關尋求新投資人
      之相關評估及可行性，無從評估其重整計畫之可行性（見本院卷第一冊第一三
      一頁）。
（三）經濟部商業司派員赴聲請人公司及其新生南路診所實地瞭解，但其公司登記地
      址人去樓空，業已搬遷，而新生診所大門深鎖，因之無法與聲請人公司聯絡，
      故無法了解案情及提供相關意見（見本院卷第一冊第一六一至一六二頁）。
（四）行政院衛生署認為，聲請人公司非屬衛生署中央健康保險局之特約醫療院所，
      亦未領有藥物許可證，尚難評估其有無重整之可能及價值（見本院卷第二冊第
      二頁）。
（五）財政部金融局認為，經聲請人公司主要債權銀行臺北銀行於九十年一月二十日
      邀集全部債權銀行會商，認聲請人公司所提供之財務資料與實際狀況不符，全
      部債權銀行一致認為聲請人公司無重整之可能及價值（見本院卷第二冊第一九
      一至一九七頁）。
四、本院復於九十二年三月三日選任呂敏熒會計師為本件重整案件之檢查人，請其就
    公司法第二百八十五條第一項各款所列事項予以調查，其調查結果如下（見本院
    卷第三冊第三十七至三十八頁）：
（一）聲請人公司資金充裕情況下營業皆有盈餘，自九十一年十月三十一日跳票陷入
      停止狀況，惟旗下多家聯合診所仍能繼續經營。為恢復實健公司之正常經營，
      確保股東及債權人之權益，並安定員工之生活，且債權人對於公司均極具信心
      ，依公司重整程序使公司有足夠時間檢討調整營運策略，並合理運用或處分公
      司現有資產，以解決其債務，確有重整之必要。惟公司實際負責人甲○○及董
      事會，均應負投資不當，經營與管理不善之責。
（二）建議事項：
    １、若蒙裁定重整應同時增資及催收應收帳款，使聲請人公司資金足夠再繼續經
        營。
    ２、未來管理部所屬會計、財務、管理人員似再提高素質及增加內部稽核部門，
        有效控制及管理聯合診所。
    ３、儘速進入重整使重整人有公權力來控制聯合診所，除催收應收帳款及執行合
        約內容，並清查財產目錄，儘速處理怠滯醫療機器。
五、本院綜合前述各種意見及調查結果，認為聲請人公司並無重建更生之可能，茲分
    述如下：
（一）關於聲請人公司於重整狀提及發生財務危機之原因，就財務報表資料分析如下
      （見本院卷第一冊第一三○頁）；
    １、聲請人公司為醫療管理顧問公司，陸續協助架構二十一家單科與聯合診所，
        且持續擴增醫療據點，惟由於一班診所成立並無力大量購入昂貴之診療設備
        及負擔營運所需資金，聲請人公司在診所成立初期協助出資租賃場所、購買
        機器轉租診所等投入大筆資金，而相對對診所所生之應收款項至診所開始賺
        錢後始沖銷帳款，致聲請人公司應收款金額高，且帳齡長。
    ２、查聲請人公司應收款（含應收票據、應收帳款及其他應收款）金額由八十八
        年底之四億一千三百三十三萬九千元增加至九億六千八百二十萬三千元，增
        加幅度高達百分之一三四，截至九十一年六月底為十一億八千七百五十八萬
        三千元，占流動資產十二億九千四百九十九萬八千元之百分之九一．七。若
        流動資產扣除應收款後，僅餘一億零七百四十一萬五千元，顯不足以支付流
        動負債四億二千六百一十九萬元，流動資金明顯不足。
    ３、另聲請人公司於九十一年十月三十一日開始發生存款不足退票，主要係該公
        司現金增資案無法預期募足，造成該公司九月份薪資未能如期支付，致下游
        診所拒付（扣押）健保費，始該公司資金出現調度困難情事。
    ４、綜上所述，聲請人公司之財務危機係因應收款金額高，且帳齡長，又因現金
        增資未能預期募足，資金出現調度困難所致。
（二）依聲請人公司所提之重整計畫書顯示，聲請人公司將採取精簡公司組織人員、
      尋找新投資人及處置公司資產等方法取得現金（見本院卷附重整計畫書第四十
      頁），以解決聲請人公司之資金調度問題。而檢查人呂敏熒會計師認若能增資
      及催收應收帳款，聲請人公司可繼續經營，另財政部證期會亦認為聲請人公司
      是否得以繼續經營，將視聲請人公司是否積極回收應收款、銀行是否維持原授
      信額度及是否可取得其他財務支援而定。是聲請人公司若能獲得足夠之資金作
      為公司營運調度之用，則該公司仍有重建更生之可能。惟查：
    １、尋找新投資人部分：
    （１）查聲請人公司已於九十一年七月辦理現金增資二千四百萬股，每股溢價發
          行新臺幣（下同）十二點五元，預計募集資金三億元，經財政部證期會於
          九十一年七月二十二日以臺財證一字第○九一○○一四○三四三號函同意
          申報生效，及同年十月二十八日以臺財證一字第○九一○一五七八○六號
          函核准聲請人公司延長繳款期限至同年十一月三十日。惟因聲請人公司未
          經募足即先動用股款，經財政部證期會以其違反發行人募集與發行有價證
          券處理準則第九條第一項第二款規定，並依該準則第十一條第一項第六款
          廢止其現金增資案，並請聲請人公司返還已繳股款（見本院卷第二冊第一
          二六頁）。聲請人公司既已辦理現金增資而無法募集足夠之資金，因聲請
          人公司並未提出其他增資方案，足資認定其將可順利募集足夠之資金，應
          認聲請人公司將無從再以增資之方式募集足夠供公司營運調度之資金。
    （２）聲請人公司之全部債權銀行均認聲請人公司已無重整之可能及價值（見本
          院卷第二冊第一九一至一九七頁），且聲請人公司亦未舉證證明其於營運
          陷於困頓後仍將獲得銀行之資金支援，應認聲請人公司已無從向銀行貸得
          資金抒困。
    （３）至聲請人公司主張已接觸五位可能提供資金之投資人，並與利康投資顧問
          公司於九十一年十一月十八日簽訂共同經營契約書，該公司並同意於九十
          一年十二月二日匯入六千萬元作為疏困營運資金，美國亦有新投資人表達
          興趣云云（見本院卷第一冊第三十三頁）。然其並未提出任何證據以佐其
          說，尚難認聲請人公司業已尋得新投資人挹注資金。況以聲請人公司目前
          之財務狀況，利康投資顧問公司所提出之疏困營運資金六千萬元，難認對
          其現況有何助益。
    ２、催收應收帳款部分：
    （１）聲請人公司至九十一年六月三十日止，其應收款（含應收票據、應收帳款
          及其他應收款）總計為十一億八千七百五十八萬三千元，佔流動資產十二
          億九千四百九十九萬八千元之百分之九十一點七，流動資產扣除應收款後
          ，僅餘一億零七百四十一萬五千元，顯不足以支付其流動負債四億二千六
          百十九萬元，其流動資金顯然不足（見本院卷第一冊第一三○頁第二冊第
          一二五頁之資產負債表）。
    （２）聲請人公司主張其預計將於五年內擴展其營業據點，將其醫療通路擴展為
          六十個云云（見本院卷第一冊第二十六至二十七頁），惟依聲請人公司之
          營運模式，其與診所間素有高額的資金往來，且因診所於設立之第一至三
          年營業皆為虧損階段，故對診所所產生的應收帳款帳齡會較一般行業拉長
          ，至診所開始賺錢後才會沖銷帳款，致聲請人公司應收帳款金額高且帳齡
          長，則可預計聲請人公司之應收款將隨營業據點之增加而逐漸累積，於無
          足夠支薪資金挹注之情形下，聲請人公司將無足夠運用之流動資金。
    （３）聲請人公司復未說明其現有應收款之收取日期是否屆至，是否能收取作為
          聲請人公司營運所用，且未提出任何催收應收款之計畫，是以聲請人公司
          無法及時以催收應收款方式取得充足之營運資金。
    ３、處置公司資產部分：
    （１）聲請人公司主張其醫療設備帳面價值二億四千萬元，將售予第三者，預計
          取得一億二千五百萬元之資金，並出售已停業診所之醫療設備云云（見本
          院卷附重整計畫書第四十頁）。
    （２）經查，聲請人公司出租醫療設備所得佔其九十年度營業收入百分之五十四
          ，為其主要之營業項目（見重整計畫書第十三頁），且依聲請人公司九十
          一年度上半年之資產負債表顯示（見本院卷第二冊第一二五頁），聲請人
          公司之醫療設備大部分為出租資產，為聲請人公司營業所不可或缺之營業
          動陷於停擺，是聲請人公司主張以變賣醫療設備之方式取得資金，無助於
          聲請人公司擺脫財務困境而恢復正常營運。
六、從而，依聲請人公司業務及財務狀況，並無重建更生之可能，聲請人公司聲請裁
    定准予重整，為無理由，應予駁回。
七、結論：
    依非訟事件法第八條第一項前段，裁定如主文。
中      華      民      國    九十二    年      七      月     十四     日
                                        民事第一庭法    官    蔡惠如
右為正本係照原本作成
如對本裁定抗告，須於裁定送達後十日內向本院提出抗告狀
中      華      民      國    九十二    年      七      月     十四     日
                                                  書 記 官    楊秋鈴


司法院資訊處製作；財團法人民間司法改革基金會備份。
